臺灣高等法院刑事判決
111年度上易字第555號
上  訴  人  
即  被  告  張志傑


上列上訴人即被告因毒品危害防制條例案件，不服臺灣臺北地方
法院110年度易字第328號，中華民國110年12月22日第一審判決
（起訴案號：臺灣臺北地方檢察署109年度毒偵字第3057、3383
號），提起上訴，本院判決如下：
    主  文
上訴駁回。
    理  由
一、經本院審理結果，認第一審以上訴人即被告甲○○(下稱被告)
    犯毒品危害防制條例第10條第2項施用第二級毒品罪，共2罪
    ，分別判處有期徒刑3月、3月，如易科罰金，均以新臺幣（
    下同）1千元折算1日，應執行有期徒刑5月，如易科罰金，
    以1千元折算1日，認事用法及量刑均無不當，應予維持，並
    引用第一審判決書記載之事實、證據及理由（如附件）。
二、駁回上訴之理由：
　㈠被告上訴意旨略以：
    1.卷內並無丙○○之警詢筆錄，原審據以論罪科刑，顯有疑義
      。
    2.丙○○證述前後諸多疑點不實：⑴丙○○早已證稱：葡萄汁裡
      面摻有毒品，是我自己買來要喝、倒在自己的杯子中等語
      ，竟又謊稱：曾經告知被告那是毒品、見過被告施用安非
      他命等情，而原審逕認：丙○○證稱「有人泡了有毒葡萄汁
      ，我到場時就有了，被告以為他人招待就自己跑去喝」等
      情顯有錯誤。實情為被告上廁所後返回座位，見葡萄汁放
      在座位面前，在不知情狀況下誤飲，事後也未被告知，若
      知悉該葡萄汁有毒品，怎會依期前往驗尿、而不設辭請假
      拖延？⑵就跳跳糖部分，丙○○經被告抗議後，始承認有提
      供跳跳糖、詢問被告要不要吃。可認丙○○於偵審過程證述
      不實。被告僅單純買車、試車，並非參加毒品趴，倘被告
      事先知情，為何不供出乙○○、丙○○，以求適用毒品危害防
      制條例第17條之減刑規定？
    3.丙○○之供述亦與乙○○前後不一，是丙○○僅證稱被告曾經喝
      下毒葡萄汁、毒跳跳糖，均無法補強證明被告事先知悉為
      毒品。況被告曾經以秘密證人之身分舉報毒品案件，更可
      證明被告並非毒品同道中人。然原審仍因被告驗尿為陽性
      反應而對被告判刑，實有冤判云云。
　㈡經查：
　　1.證據之取捨與證據之證明力如何，均屬事實審法院得自由
      裁量、判斷之職權，茍其此項裁量、判斷，並不悖乎通常
      一般人日常生活經驗之定則或論理法則，又於判決內論敘
      其何以作此判斷之心證理由者，即不得任意指摘其為違法
      。茲原判決已詳敘就卷內證據調查之結果，而為綜合判斷
      、取捨，認檢察官所提前揭各項證據不足採為證明被告有
      其所指之上開犯行，其得心證的理由已說明甚詳，且所為
      論斷從形式上觀察，亦難認有違背經驗法則、論理法則，
      或有其他違背法令之情形，自不容任意指為違法。原審判
      決已詳細敘明被告辯稱誤行施用之過程，業經丙○○歷次證
      述否認，更與乙○○、被告所稱情節不同，無法佐認被告陳
      述過程之真實性，且以被告前科經歷顯示被告並非無法辨
      認施用第二級毒品甲基安非他命之身體反應，竟仍為施用
      ，認定被告並無「誤食」之事實，與一般之經驗論理法則
      無違，實無被告所指之違誤。
　　2.又被告上訴意旨認卷內並無丙○○於警詢之證述云云，然此
      份丙○○之警詢證述係存於原審卷內等情，有該份筆錄在卷
      可稽（見審易卷第113-119頁），是被告此部分之上訴，
      為無理由。
　　3.被告上訴意旨雖仍辯稱：係於不知情之狀態下，誤食含有
      毒品之跳跳糖、葡萄汁云云，並舉丙○○、乙○○之證述為佐
      。然：
　　　⑴被告供稱遭誤食之過程係：我去買車的過程中，丙○○準
        備毒葡萄汁，我第一次（即原判決事實欄一㈠，指109年
        8月24日施用毒品之行為，下簡稱第一次施用毒品）是
        在和平西路辦公室，買車試車（賓士）時，丙○○倒葡萄
        汁給我，我上廁所回來看到葡萄汁在桌上，就喝了，當
        下沒有特別感覺，我是在不知情的狀況下喝下去，丙○○
        提供葡萄汁裡面有咖啡包；第二次（即原判決事實欄一
        ㈡，指109年9月23日施用毒品之行為，下簡稱第二次施
        用毒品）在板橋辦公室，買奥迪，丙○○在我試車時給我
        跳跳糖，丙○○也有吃云云（見易字卷第46頁、審易字卷
        第32頁、毒偵3383卷第38頁、毒偵3057卷第34頁）。而
        以被告之前科相參，被告有多次施用毒品之經驗，是被
        告於施用摻有毒品之食品、飲品後，豈有不知「施用毒
        品反應」之理，且直至驗尿結果方知？
　　　⑵復就被告所稱情節，與丙○○證述情節互為勾稽，丙○○①於
        警詢中證稱：第一次施用毒品，係乙○○在他家開派對，
        當時我們就去把毒品咖啡包泡在一壺葡萄汁中，我去廁
        所回來就看到被告在喝，我也有喝，但沒有被驗出安非
        他命反應。至於第二次施用毒品，被告所吃的跳跳糖只
        是一般的跳跳糖，被告自己拿去吃的等語（見審易字卷
        第91-95頁）；②於偵查中證稱：第一次施用毒品，被告
        自己拿葡萄汁去喝半杯，大概000-000CC，是我買來要
        自己喝倒在自己杯子，裡面是毒品咖啡包，現場當時都
        是K煙，後面我有跟她說那是毒品，但咖啡包朋友都沒
        有驗出甲基安非他命，咖啡包的事要問乙○○。第二次施
        用毒品是乙○○叫我去陪被告試車，也是被告自己拿去吃
        的，我問被告說要不要吃，當時是吃像一條巧克力，被
        告吃一整條等語（見毒偵3383卷第52頁）；③於審理中
        則證稱：第一次施用毒品毒葡萄汁那次，我到時已經泡
        好，沒有看到泡的過程，現場多人在拉K，我出廁所時
        看到被告在喝，被告喝多少我沒有注意。喝到毒品後，
        大概30分鐘就會有感覺。乙○○說要我作證是被告自己拿
        去喝。至於被告所稱第二次施用毒品之過程，我未曾因
        為幫乙○○賣車而與被告接觸等語（見易字卷第190-193
        頁），是由丙○○歷次陳述第一次施用毒品、第二次施用
        毒品之過程，就被告施用之毒品「葡萄汁」泡製人、取
        得過程、現場為「開趴」，或就第二次施用之毒品究竟
        為跳跳糖、巧克力、一般糖果等，均呈現迥異之情節，
        亦無法與被告陳稱情節一致，而難佐被告陳述之真實性
        。
　　　⑶再以乙○○所陳之過程參核，乙○○自白書（見審易字卷第3
        5頁）表述：被告第一次施用毒品之過程，被告在我辦
        公室談買車時，我看到被告拿起桌上玻璃杯內裝的葡萄
        汁，事後被告說採尿裡面有安非他命成分，後來與丙○○
        討論，丙○○才說是自己要用的飲料摻了安非他命咖啡包
        ，被告誤飲。至就被告第二次施用毒品之過程，該日下
        午被告來我板橋租屋處要前往試車（奥迪），但我無法
        陪同，所以就先走了等情，是以乙○○自白書所指，並無
        法佐以被告第二次施用毒品過程，且與被告所稱「試車
        （賓士）」過程不同，至被告第一次施用毒品之過程「
        丙○○說是自己要用的飲料摻了安非他命咖啡包」，更與
        丙○○所稱情節不同。另乙○○於原審則證稱：被告喝葡萄
        汁那次（指被告第一次施用毒品），我有在現場拉Ｋ，
        確實時間忘記了。我不知道被告有施用第二級毒品之前
        科，被告誤飲之葡萄汁，就是我另一件販賣第二級毒品
        未遂之案件等語（見易字卷第186頁），惟細查乙○○涉
        及相近時間有關販賣第二級毒品未遂之案件中，有於10
        9年9月30日為警查獲扣案物品，其中甲基安非他命為純
        質99％之結晶體，並無第二級毒品甲基安非他命之咖啡
        包，而經扣案咖啡包則均為第三級毒品等情，此有臺灣
        新北地方法院110年度重訴字第28號判決（見本院卷67-
        88頁，附表二編號13-18）在卷可稽，則亦難認乙○○有
        何「含有第二級毒品甲基安非他命之毒品咖啡包」摻雜
        在被告飲用之「葡萄汁」中，更遑論「誤食」一說。
　　　⑷是被告所稱「誤食」過程，與丙○○、乙○○陳稱之施用「
        葡萄汁」、「跳跳糖」之時間、地點、毒品之種類均前
        後矛盾，且無可互佐。是丙○○、乙○○二人證述情節難以
        憑採，均無法佐認被告辯稱之真實性。被告上訴所指：
        誤食云云，為無理由。
　㈢從而，被告提起上訴否認犯行，仍執前開情詞為爭執，要係
    對原審依職權所為之證據取捨及心證裁量，持己見為不同之
    評價，自難認有理由，應予駁回。
三、被告經合法傳喚無正當理由不到庭，爰不待其陳述，逕行判
    決。
據上論斷，應依刑事訴訟法第368條、第371條、第373條，判決
如主文。
本案經檢察官吳文琦提起公訴，檢察官陳慧玲到庭執行職務
中　　華　　民　　國　　111 　年　　9 　　月　　27　　日
                  刑事第十一庭  審判長法　官  張江澤
                                      法　官  章曉文
                                      法　官  郭惠玲
以上正本證明與原本無異。
不得上訴。
                                      書記官  湯郁琪
中　　華　　民　　國　　111 　年　　9 　　月　　27　　日

附錄本案論罪科刑法條全文：
毒品危害防制條例第10條
施用第一級毒品者，處6月以上5年以下有期徒刑。
施用第二級毒品者，處3年以下有期徒刑。

附件：
臺灣臺北地方法院刑事判決
110年度易字第328號
公  訴  人  臺灣臺北地方檢察署檢察官
被      告  甲○○
選任辯護人  方南山律師
上列被告因違反毒品危害防制條例案件，經檢察官提起公訴（10
9年度毒偵字第3057號、第3383號），本院判決如下：
    主  文
甲○○施用第二級毒品，處有期徒刑參月，如易科罰金，以新臺幣
壹仟元折算壹日；又施用第二級毒品，處有期徒刑參月，如易科
罰金，以新臺幣壹仟元折算壹日。應執行有期徒刑伍月，如易科
罰金，以新臺幣壹仟元折算壹日。
    事  實
一、甲○○明知甲基安非他命係毒品危害防制條例所定之第二級毒
    品，不得施用及持有，竟基於施用第二級毒品甲基安非他命
    之犯意，而為以下犯行：
  ㈠於民國109年8月24日14時15分許，在臺灣臺北地方檢察署觀
    護人室（下稱觀護人室）採尿回溯96小時內某時許，在不詳
    地點，以不詳方式施用第二級毒品甲基安非他命1次；
　㈡於109年9月23日11時9分許，在觀護人室採尿回溯96小時內某
    時，在不明地點，以不詳方式施用第二級毒品甲基安非他命
    1次。嗣分別於109年8月24日14時15分許、同年9月23日11時
    9分許，在觀護人室採尿送驗，均檢出甲基安非他命陽性反
    應，始知上情。
二、案經觀護人室簽分並由臺灣臺北地方檢察署檢察官偵查起訴
    。
    理  由
壹、程序方面
一、證人丙○○於審判外之證述有證據能力
　㈠證人丙○○於警詢中之證述有證據能力：
    按刑事訴訟法第159條第1項規定：「被告以外之人於審判外
    之言詞或書面陳述，除法律有規定者外，不得作為證據」，
    係以被告以外之人（包括證人、鑑定人、告訴人、被害人及
    共同被告等）於審判外之言詞或書面陳述，屬傳聞證據，當
    事人無從直接對原供述者加以詰問，以擔保真實性，法院亦
    無從直接接觸而審酌證言之憑信性，而違背直接審理及言詞
    審理原則，除具必要性及信用性之情況外，原則上不認其具
    有容許性，自無證據能力；至所謂具必要性及信用性情況者
    ，例如刑事訴訟法第159條之1、之2、之3、之4、之5情形，
    例外認有證據能力，然指法院未於審判期日傳喚相關證人到
    庭，僅能據該等證人於審判外之陳述以為判斷之情形，始須
    就該等審判外之供述證據，嚴格依照刑事訴訟法第159條之1
    至之5所定要件，一一檢視各該證述之證據資格。倘法院據
    當事人聲請傳喚證人到庭接受檢辯雙方之交互詰問，無非已
    透過直接、言詞審理方式檢驗該證人先前證詞，當事人反對
    詰問權亦受到保障之情況下，除有其他法定事由（如：非基
    於國家公權力之正當行使所取得或私人非法取得，而有害公
    共利益，即以一般證據排除法則為判斷），應認透過交互詰
    問之程序檢驗，取得證據資格，亦即該等審判外之供述與審
    判中供述相符部分，顯構成具可信性之特別情狀，當然有證
    據資格（可據以強化該證人供述之可信度），其不符部分，
    則可作為檢視審判中供述可信與否之彈劾證據，應無不許之
    理。甚者，倘不符部分，係於司法警察、檢察事務官所作之
    供述，執為認定被告犯罪與否之積極證據，亦僅照刑事訴訟
    法第159條之2規定，斟酌該等審判外之供述作成之外部環境
    、製作過程、內容及功能等情況，認先前供述較可信，即可
    取得作為認定事實之證據資格，此有最高法院94年度台上字
    第2507號、95年度台上字第2515號判決意旨可資參照。經查
    ，證人丙○○於本院審理中到庭作證，由法院直接言詞審理檢
    視其證詞，且賦予被告甲○○之程序保障，故該證人就警詢中
    、審理中所述互核相符之部分，得為補強伊於警詢中證述之
    可信度；另審酌上開警詢筆錄之製作過程，係本於渠所述而
    作成，並無違法或不當取得之情形，顯係出於自由意志所證
    。揆諸上揭說明，證人丙○○於警詢中之陳述應具特別信用性
    ，且為證明犯罪事實存否所必要，依刑事訴訟法第159條之2
    規定，應認警詢中與審理中之證述不符之部分，亦具有證據
    能力。
  ㈡證人丙○○於偵查中之證詞，業經伊之結證在卷，並於本院審
    理中到庭具結後進行交互詰問，已如上述，足以保障被告之
    反對詰問權，顯無不可信之情形存在，均具有證據能力。
二、本院用以認定被告犯有本案犯行之卷內其餘供述證據資料，
    因檢察官、被告及其辯護人於本院準備程序及審理中均未爭
    執該等證據之證據能力，復未於言詞辯論終結前聲明異議，
    本院審酌該等證據作成時之情況，並無不宜作為證據或證明
    力明顯過低之情事，以之作為證據應屬適當，依刑事訴訟法
    第159條之5第2項之規定，均得作為證據。至其餘資以認定
    本案犯罪事實之非供述證據（詳後述），亦查無違反法定程
    序取得之情形，依刑事訴訟法第158條之4之反面解釋，應具
    證據能力。　　
貳、實體方面
一、訊據被告對其分別於上開時、地，各經觀護人室採尿送驗後
    ，均呈第二級毒品甲基安非他命陽性反應等情，均坦承不諱
    ，然矢口否認有何施用第二級毒品之犯行，並辯稱：其於觀
    護人室進行採尿前2、3天，曾在其友人即證人乙○○之臺北市
    萬華區和平西路3段、新北市板橋區等住處兼辦公處所內，
    飲用葡萄汁及取食跳跳糖，當下不知該等飲料或食品內，含
    有第二級毒品甲基安非他命之成分，故仍前往觀護人室報到
    並採尿送驗，竟檢出第二級毒品陽性反應，經觀護人告知其
    上情後，其始知有誤食之事，因而就詢乙○○，方由乙○○詢及
    案發時在場之友人即證人丙○○，始知其誤食甲基安非他命，
    其非故意施用第二級毒品，請求本院為無罪諭知云云。辯護
    人為被告辯護稱：被告固坦認在乙○○之萬華、板橋處所內，
    食用含甲基安非他命成分之葡萄汁與跳跳糖，然證人丙○○不
    利於被告之證詞憑信性，頗受懷疑，此由證人丙○○對伊是否
    曾施用第二級毒品甲基安非他命乙節，多所迴避與隱瞞之外
    ，伊於偵查中就本案細節，諸如：「是否認識被告」、「是
    否曾協助乙○○賣車業務，而與被告有接觸」、「是否知悉被
    告有施用毒品的習慣」、「乙○○就被告在案發地點飲用毒葡
    萄汁乙事，是否曾於庭前與伊討論」等節，非無與證人乙○○
    於本院審理中所述矛盾，或與既有卷證出入，難謂可率採為
    不利於被告之證據；況由證人乙○○於審理中之證述及伊於偵
    查中提出之字條觀之，足見被告對渠2人有施用毒品習慣，
    均無所知，再酌以證人乙○○、丙○○與被告交情尚屬一般，實
    難認渠等會主動告知被告取用之葡萄汁、跳跳糖，均含有甲
    基安非他命之成分，果係如此，無異令渠等持有、施用毒品
    等不法之舉曝光，足徵被告於無人告知下，方誤食上述毒品
    ；又被告於案發時為毒品調驗人口，本應定期至觀護人室報
    告受檢，難以想像其會不顧「禁止吸食毒品」之命令，擅自
    取用甲基安非他命，而任觀護人驗尿檢出；至被告於案發後
    ，即110年3、4月間，因吸食甲基安非他命，而於保護管束
    期間遭到觀護人採尿檢出甲基安非他命陽性反應，並獲有罪
    判決在案，然被告對於此一施用犯行，早已坦承不諱，反而
    於本案中多所爭執，足見其非一昧畏罪否認，實於不知情下
    誤食毒品，基此，爰請鈞院為被告無罪判決，以免冤抑等語
    。經查：
　㈠被告對其於上開時、地，各經觀護人室採尿送驗後，均呈第
    二級毒品甲基安非他命之陽性反應等情，業經被告坦認在案
    ，並有臺灣臺北地方檢察署施用毒品犯尿液檢體監管紀錄表
    第一聯、第三聯、台灣尖端先進生技醫藥股份有限公司109
    年9月11日濫用藥物檢驗報告（見臺灣臺北地方檢察署109年
    度毒偵字第3057號卷，下稱毒偵字第3057號卷，第5頁、第1
    1頁、第13頁）、同署施用毒品犯尿液檢體監管紀錄表第一
    聯、第三聯、台灣尖端先進生技醫藥股份有限公司109年10
    月8日濫用藥物檢驗報告（見臺灣臺北地方檢察署109年度毒
    偵字第3383號卷，下稱毒偵字第3383號卷，第5頁、第11頁
    、第13頁）、同署107年度毒偵字第1786號不起訴處分書、
    刑案資料查註紀錄表（見毒偵字第3383號卷第21頁至第25頁
    、第31頁至第32頁）等件附卷可佐，堪認上情屬實。
  ㈡被告固然否認於採尿前96小時內有施用甲基安非他命之犯行
    ，然由被告臺灣高等法院前案紀錄表及本院107年度毒聲字
    第163號裁定等內容所示，可發現被告早於107年間為警查獲
    ，經採尿送驗後呈現安非他命類之陽性反應，當次亦否認有
    施用第二級毒品之犯行，然經本院綜以卷內資料，認其應係
    於採尿回溯前96小時內之某日時許，在不詳地點，以不詳方
    式施用上述第二級毒品，將之裁定送觀察勒戒後，其於同年
    7月5日入勒戒處所，並於同年8月9日因無繼續施用傾向而釋
    放出所，並經臺灣臺北地方檢察署檢察官以107年度毒偵字
    第1786號為不起訴處分確定。又於106年間，因犯強制性交
    等罪，經本院以106年度侵訴字第57號判決應執行有期徒刑2
    年，緩刑5年，緩刑期間付保護管束確定，緩刑期間則自107
    年5月8日起至112年5月7日止，詎被告於緩刑付保護管束期
    間，未思自己應更加謹言慎行，並注意個人生活態度及日常
    活動、舉止，以免日後遭檢察官聲請撤銷緩刑之宣告，竟於
    110年2月18日、同年3月4日，在位在臺北市士林區中正路之
    其母住處內，以將甲基安非他命放入玻璃球吸食器之方式，
    先後施用甲基安非他命2次觀之，足見被告於案發前，業因
    施用毒品經本院送觀察勒戒，顯非施用甲基安非他命之初犯
    。況於施用毒品而執行觀察勒戒處分後3年內，且處於緩刑
    付保護管束之期間，無視檢察官就保護管束事項之禁令，先
    後2次施用甲基安非他命，經觀護人對其採尿送驗而另案查
    獲，並經法院判處罪刑在案。另案查獲背景，除類同於本案
    ，即均為觀護人發覺其施用毒品外，衡以被告於本院審理中
    自陳智識程度與施用甲基安非他命之過往、背景，且早已有
    接觸甲基安非他命的來源、管道，與其經觀察勒戒處分後之
    3年內，尚未能戒斷毒癮等因素，應認被告確有如事實欄所
    示之施用毒品行為，且均有施用第二級毒品之故意。至於被
    告所持「其於採尿查驗前，在乙○○之萬華、板橋等住處內，
    誤食含甲基安非他命成分之葡萄汁、跳跳糖，而遭檢出毒品
    陽性反應，尚乏施用第二級毒品故意」之辯詞，備受質疑，
    將析論如後述。
  ㈢證人丙○○於偵查中證稱：伊與被告於109年8、9月間，因賣車
    問題，在萬華、板橋等地區接觸，而與被告結識；被告有飲
    用伊購買咖啡包所調製的毒葡萄汁，是被告自己拿去喝的，
    與伊無涉；被告去上廁所時，有人將毒葡萄汁泡了一壺放在
    桌上，被告及伊所在之處，本充滿K菸味，當時想喝該壺毒
    葡萄汁的人都可以自己倒，被告可能以為伊要招待飲用的，
    才自己倒去喝了，伊後來有跟被告表示剛剛喝下的是毒品，
    被告當下喝一口不會知道，但過了2、30分鐘之藥效發作後
    ，其就會知道了，因瞳孔會放大；被告喝毒葡萄汁約半杯，
    約300至400c.c.，後來就改去喝牛奶；乙○○請伊去板橋陪被
    告試車時，伊有問被告是否要吃跳跳糖，被告便吃下一整條
    ；被告取食之葡萄汁與跳跳糖，伊均不知含有第二級毒品，
    伊先前泡製毒咖啡包飲用，均僅檢出第三級毒品成分而已等
    語（見毒偵字第3057號卷第55頁至第58頁），再參以伊於警
    詢中稱：伊是透過乙○○認識被告，被告109年8月間在乙○○之
    萬華住所內喝下的毒葡萄汁，是被告自己拿去喝的，當天是
    乙○○家中開派對，有人把毒品咖啡包泡成1壺，想喝的人自
    己倒來喝，伊去廁所回來後，看見被告自己在喝那壺葡萄汁
    ，用以試用毒品之原料純不純，而伊到場時就看見那壺葡萄
    汁了，但非伊所泡製的，當天在場的人有被告、伊、乙○○及
    其他友人，除了被告外，無人被驗出有第二級毒品陽性之反
    應；被告於109年9月間在乙○○板橋住處自行取用跳跳糖，該
    跳跳糖應非含毒品成分，而屬一般糖果，且是被告自己拿去
    吃的；伊曾在乙○○家中，看過被告以吸食器施用甲基安非他
    命等語（見本院審易卷第91頁至第93頁），益徵證人丙○○於
    警、偵訊中指出被告與伊、乙○○同在充滿K菸之室內環境下
    ，或利用與伊一同試車之機會，被告自行取用擺放在該處的
    葡萄汁、跳跳糖，但對於該飲料及食品是否含有第二級毒品
    甲基安非他命成分，證人丙○○仍有所保留，卻片面指出見過
    被告在乙○○家中施用甲基安非他命云云，但仍無法單憑此等
    證詞，認定被告此一取用行為，乃日後遭檢出甲基安非他命
    陽性反應之原因，亦無法確認被告稱自己在乙○○家中「誤食
    」毒葡萄汁、跳跳糖，日後方遭到觀護人檢出甲基安非他命
    陽性反應之本案辯解為真。
　㈣況證人丙○○於本院審理中亦證稱：伊透過朋友認識乙○○，而
    被告為乙○○的朋友，雙方才認識；伊對乙○○利用萬華、板橋
    之處所兼營賣車事務，伊並不知悉，但乙○○利用該等處所舉
    辦毒品派對，伊曾在乙○○住處見過被告，當時還有其他人在
    抽K、拉K，現場之葡萄汁是用毒咖啡包泡製的，但非伊買的
    ，伊從廁所出來時，就看到被告喝葡萄汁，伊於109年8月在
    乙○○家中施用咖啡包，有被板橋分局裁罰，之前更被抓過3
    、4次，但無檢出施用第一級、第二級毒品反應；乙○○於109
    年9月來電告以被告喝到毒葡萄汁，但其尚有殘刑未服，詢
    及伊的意見，當時伊在泰山家中，後來乙○○又於109年10月
    來北所探望伊，希望伊能幫忙被告，說當時是渠等讓被告誤
    喝，但伊知道實際上是被告自己拿去喝的，因渠等當時都在
    吸毒，不可能會去注意被告，乙○○告以這個結論，是因被告
    拿錢給乙○○，由乙○○要伊幫忙作偽證，乙○○提及不能說不認
    識被告；伊從沒有看過被告在乙○○之家中施用毒品，但發現
    被告與乙○○在該處討論毒品之事情，時間約109年5、6月；
    伊沒有施用甲基安非他命，但知道乙○○是以玻璃球燒烤吸食
    煙霧之方式施用，而非以葡萄汁、跳跳糖等形式取食而施用
    等語（見本院易字卷第189頁至第199頁），比對證人丙○○於
    警、偵訊中的證述，可發現「伊究有無看到被告在乙○○之住
    處吸食毒品」乙情，前後所述不一外，對被告在乙○○在萬華
    、板橋之住處所喝的葡萄汁、跳跳糖，其中是否含甲基安非
    他命成分，證人丙○○於審理中仍證述不詳。再參以證人乙○○
    於本院審理中所證：伊係從事車行，於參加臺北市立聯合醫
    院松德院區之團體輔導時，與被告共同參加輔導，並因自身
    賣車業務，而與被告相識，丙○○是伊友人的朋友，也常來找
    伊，算是伊的小弟；伊於偵查中出具一份書面，用以證明被
    告不知道新興毒品被包裝為葡萄汁而誤飲；被告是於109年9
    月間，在伊的處所內喝下葡萄汁，伊認為自己有必要作證為
    被告澄清；伊寫下字條時，因吸食迷幻藥物，所以不知是何
    時寫下的，但神智尚屬清楚，並於完成字條後，去電要被告
    上門來拿取；被告之前到伊之萬華、板橋住處，都是為了看
    車，但沒有交易成功，當時現場也沒有人在拉K、抽K，伊雖
    在該等處所舉辦毒品派對，但從沒有邀請被告前來參加，伊
    在該處喝過毒葡萄汁及取食毒跳跳糖，但不知是何人準備的
    ，該處的出入份子複雜，但絕非伊調製或準備的；被告於10
    9年9月間，在板橋處所誤食毒跳跳糖時，只有證人丙○○在場
    ，伊並不在；被告不知伊會施用第二級毒品，只知伊會施用
    第三級毒品，而伊平常會把MDMA、甲基安非他命及愷他命等
    毒品放入飲料、跳跳糖中取用，但不至於與他人分食，況且
    ，伊也不知道被告有施用第二級毒品的前科；伊不曾要證人
    丙○○就被告施用甲基安非他命與否作偽證等語（見本院易字
    卷第179頁至第188頁）。綜以證人乙○○與丙○○之證詞，可以
    發現兩人均指「被告在乙○○之萬華、板橋處所用過毒葡萄汁
    、跳跳糖，但不知內含的毒品成分」，另證人乙○○稱被告喝
    下的葡萄汁縱有毒品成分，但其是在不知情之情形下飲用，
    證人丙○○雖一度提及被告於飲用葡萄汁後，知悉內含毒品，
    但對於含有何種毒品成分，自始未有一言述及，甚至指自己
    從未碰過第二級毒品，反而指出是乙○○要伊虛構有利於被告
    之證詞，即用來證明被告確有「誤食」含甲基安非他命之葡
    萄汁、跳跳糖。酌以該2人所述，非無可能為免自己陷入轉
    讓甲基安非他命禁藥，而事後遭到檢警訴追，故一昧卸責，
    且對於被告是否「誤食」毒葡萄汁、跳跳糖乙節，亦有顯著
    歧異外，但就「被告於109年8月、9月在萬華、板橋處所，
    取用含有毒品成分之葡萄汁、跳跳糖」乙節，雙方證述均屬
    一致，但該等物品內，是否含有第二級毒品甲基安非他命成
    分，實無法從上述證詞中獲悉，故被告辯稱是其在該等處所
    「誤食」毒品之說詞，仍無法由該等證詞中獲得釋疑。辯護
    人固一再指出證人丙○○不利於被告證詞不可採信，然此部分
    證述並不足以影響本院就被告有如事實欄所示施用毒品犯行
    之認定，況由證人乙○○同樣不明之證述，亦無從為被告有利
    之論斷。
　㈤被告既自始對觀護人室經其同意採尿送驗之情乙情坦承不諱
    ，而僅否認施用第二級毒品甲基安非他命乙情，已如前述，
    但觀被告為警所採集之尿液，分別以酵素免疫分析法初步檢
    驗結果呈現安非他命類陽性反應，以氣相層析質譜儀法確認
    檢驗結果，亦呈現安非他命、甲基安非他命陽性反應，有前
    述之台灣尖端先進生技醫藥股份有限公司109年9月11日、同
    年10月8日濫用藥物檢驗報告附卷可稽。況依酵素免疫分析
    法檢測尿液時，尚有可能產生偽陽性之毒品反應，惟以氣相
    層析質譜儀分析法所為之檢驗，應可剔除毒品偽陽性反應之
    可能，有行政院衛生署管制藥品管理局（現已改制為行政院
    衛生福利部食品藥物管理署，下仍以舊制稱之）92年6月20
    日管檢字第0920004713號函可稽，是由上開濫用藥物檢驗報
    告足認被告確有於上開時間施用第二級毒品甲基安非他命甚
    明。至施用毒品後，可由尿液驗出之時限，雖會隨著個人施
    用的劑量及體質代謝速度不同而有所差異，然據文獻資料之
    研究，安非他命之半衰期為4至8小時，而服用安非他命後24
    小時內約有服用量之30%以原態排泄，於3至4天內排泄總量
    約為90%，故一般施用安非他命者之尿液可檢出之最長期間
    為1至4日；甲基安非他命之半衰期大約為9小時，而甲基安
    非他命服用後24小時內約有70%排泄於尿液中，故一般施用
    甲基安非他命者之尿液可檢出之最長期間為1至5日，亦有行
    政院衛生署管制藥品管理局91年10月3日管檢字第110436號
    函可查。綜此，由上開檢驗結果應認被告施用甲基安非他命
    之時間，係於觀護人兩次採尿前回溯96小時內之某時（扣除
    查獲後採尿前之期間）為是，且依前述理由一之（一）、（
    二）所示證據資料及採證認事之理由，認被告於主觀上有施
    用第二級毒品之故意，當無疑問。
　㈥綜上，被告所辯各節均非可採，從而，本案事證明確，被告
　  上開犯行均堪認定，應依法論科。
二、按甲基安非他命為毒品危害防制條例第2條第2項第2款明定
    之第二級毒品。核被告於如事實欄一（一）、（二）所為，
    均係犯毒品危害防制條例第10條第2項之施用第二級毒品罪
    。被告於施用毒品時，持有第二級毒品甲基安非他命之低度
    行為，均為施用第二級毒品甲基安非他命之高度行為所吸收
    ，不另論罪。爰審酌被告施用毒品危害個人之身心健康，尚
    未造成他人明顯危害，兼衡以被告素行、自始否認犯行之犯
    後態度，暨其自稱現無業，現靠以往積蓄為生，與母親同住
    ，須扶養母親之家庭生活狀況及大學畢業學歷之智識程度等
    一切情狀，量處如主文所示之刑，並諭知易科罰金之折算標
    準。又被告所犯上開各罪，均屬得易科罰金之罪，且無刑法
    第50條第1項但書規定不得併合處罰之情形，故依刑法第50
    條第1項前段規定，定應執行之刑如主文所示，並諭知易科
    罰金之折算標準。
三、應依刑事訴訟法第284條之1、第299條第1項前段，毒品危害
    防制條例第10條第2項，刑法第11條前段、第41條第1項前段
    、第51條第5款，判決如主文。
本案經檢察官吳文琦提起公訴，檢察官李山明到庭執行職務
中    華    民    國   110    年   12     月    22    日
                  刑事第六庭  法  官  黃傅偉